【裁判字號】    95,訴,2101
【裁判日期】    951229
【裁判案由】    毒品危害防制條例
【裁判全文】
臺灣彰化地方法院刑事判決              95年度訴字第2101號
公  訴  人  臺灣彰化地方法院檢察署檢察官
被      告  甲○○
上列被告因違反毒品危害防制條例案件，經檢察官提起公訴（95
年度毒偵字第4484號、第4485號），本院認有刑事訴訟法第273
之1 條第1 項之情形，而改依簡式審判程序判決如下：
    主  文
甲○○施用第一級毒品，累犯，處有期徒刑捌月；又施用第一級
毒品，累犯，處有期徒刑拾月。應執行有期徒刑壹年貳月。
        事  實
一、甲○○前於民國（下同）88年間，因違反懲治盜匪條例案件
    ，經臺灣高等法院臺中分院於89年1 月11日，以88年度上訴
    字第2597號判決判處有期徒刑5 年、褫奪公權3 年，並經最
    高法院以89年度台上字第1832號判決駁回上訴，業於89年4
    月13日確定，入監執行後，甫於92年1 月20日因縮短刑期假
    釋出監，嗣於93年5 月28日因假釋期滿未經撤銷，視為執行
    完畢。另於94年間，因施用毒品案件，經本院於94年2 月15
    日，以94年度毒聲字第51號裁定令入勒戒處所施以觀察、勒
    戒，因認有繼續施用毒品之傾向，再經本院於94年6 月8 日
    ，以94年度毒聲字第408 號裁定令入戒治處所施以強制戒治
    1 年，業於95年2 月9 日執行完畢釋放，並由臺灣彰化地方
    法院檢察署檢察官於95年3 月2 日，以92年度戒毒偵字第70
    、71號為不起訴處分確定。詎其仍不知悔改，於前開強制戒
    治執行完畢釋放後5 年內，復分別基於施用第一級毒品海洛
    因之犯意，各於95年6 月11日晚間9 時許、95年7 月27日上
    午8 時許，分別在其位於彰化縣福興鄉同安村同安巷47號之
    住處，以將海洛因摻入香菸內，再點火吸食其煙霧之方式，
    施用第一級毒品海洛因各1 次。嗣先後於95年6 月14日下午
    2 時57分許、同年7 月27日晚間7 時30分許，因其為毒品列
    管人口，而為警通知分別到案接受驗尿，結果均呈嗎啡陽性
    反應，始查悉上情。
二、案經彰化縣警察局鹿港分局報請臺灣彰化地方法院檢察署檢
    察官偵查起訴，本院認有刑事訴訟法第273-1 條第1 項之情
    形，而改依簡式審判程序審理。
    理  由
一、按除被告所犯為死刑、無期徒刑、最輕本刑為3 年以上有期
    徒刑之罪或高等法院管轄第一審案件者外，於刑事訴訟法第
    273 條第1 項程序進行中，被告先就被訴事實為有罪之陳述
    時，審判長得告知被告簡式審判程序之旨，並聽取當事人、
    代理人、辯護人及輔佐人之意見後，裁定進行簡式審判程序
    ；除簡式審判程序及簡易程序案件外，第一審應行合議審判
    ，刑事訴訟法第273-1 條第1 項、第284-1 條分別定有明文
    。本件被告甲○○所犯係死刑、無期徒刑、最輕本刑為3 年
    以上有期徒刑或高等法院管轄第一審案件以外之罪，並於本
    院行準備程序時就被訴事實為有罪之陳述，本院合議庭依前
    揭規定，經評議結果，裁定改由受命法官獨任行簡式審判程
    序，先予敘明。
二、上揭事實，業據被告甲○○迭於警詢、偵訊、本院行準備程
    序及審理時均坦承不諱，且其於95年6 月14日、同年7 月27
    日為警查獲時所採取之尿液，經送鑑驗結果，確均呈嗎啡陽
    性反應，此有95年6 月14日、同年7 月27日之列管毒品人口
    尿液檢體採集送驗紀錄表及詮昕科技股份有限公司95年6 月
    21日、95年8 月4 日報告編號00000000、00000000號濫用藥
    物尿液檢驗報告各1 紙附卷可稽，應認被告之自白確與事實
    相符，洵堪採信。另查，被告曾於94年間，因施用毒品案件
    ，經本院於94年2 月15日，以94年度毒聲字第51號裁定令入
    勒戒處所施以觀察、勒戒，因認有繼續施用毒品之傾向，再
    經本院於94年6 月8 日，以94年度毒聲字第408 號裁定令入
    戒治處所施以強制戒治1 年，業於95年2 月9 日執行完畢釋
    放等情，有臺灣高等法院被告全國前案紀錄表及臺灣彰化地
    方法院檢察署刑案資料查註紀錄表各一份在卷足憑，被告顯
    係於受強制戒治執行完畢釋放後，5 年內再犯毒品危害防制
    條例第10條第1 項之罪，依同條例第23條第2 項規定，應依
    法論科。綜上所述，本件犯罪事證明確，被告前開犯行洵堪
    認定。
三、新舊法比較：
  (一)查被告於95年6 月11日施用海洛因1 次之行為後，刑法業於
    94年2 月2 日修正公布，95年7 月1 日起施行。按行為後法
    律有變更者，適用行為時之法律，但行為後之法律有利於行
    為人者，適用最有利於行為人之法律，現行刑法第2 條第1
    項定有明文。
  (二)本件涉及新舊法比較部分：定應執行刑部分—修正前刑法第
    51條規定：「數罪併罰，分別宣告其罪之刑，依左列各款定
    其應執行者：」其中第5 款規定：「宣告多數有期徒刑者，
    於各刑中之最長期以上，各刑合併之刑期以下，定其刑期。
    但不得逾20年。」，修正後刑法第51條第5 款規定：「宣告
    多數有期徒刑者，於各刑中之最長期以上，各刑合併之刑期
    以下，定其刑期。但不得逾30年。」，此為法律之變更，自
    應依刑法第2 條第1 項規定比較新、舊法，並適用最有利於
    行為人之法律（最高法院95年第8 次刑事庭會議決議第5點
    第1 項參照）。查被告所犯上開二罪法定刑經連續犯加重後
    之最高刑度合計亦未逾20年，則經比較新、舊法結果，對被
    告並無有利或不利之情形，自應依刑法第2 條第1 項前段規
    定，本案關於被告於95年6 月11日施用第一級毒品海洛因1
    次，此一部分之犯行自應適用被告行為時之法律修正前刑法
    第51第5 款之規定。
四、按海洛因係毒品危害防制條例所定之第一級毒品，不得非法
    施用。核被告甲○○所為，均係犯毒品危害防制條例第10條
    第1 項之施用第一級毒品罪。其為供施用而持有第一級毒品
    之低度行為，應各為施用之高度行為所吸收，均不另論罪。
    又被告上開2 次施用海洛因之犯行，因犯意各別，且行為時
    、空非屬緊密，應予分論併罰。又起訴書雖記載被告自95年
    6 月初某日起，至95年7 月27日上午8 時許止，接連施用第
    一級毒品海洛因多次之犯行，然業經公訴人於本院審理中更
    正起訴事實為被告各於95年6 月11日晚上9 時許、95年7 月
    27 日 上午8 時許，施用第一級毒品海洛因各1 次，附此敘
    明。查被告前於88年間，因違反懲治盜匪條例案件，經臺灣
    高等法院臺中分院於89年1 月11日，以88年度上訴字第2597
    號判決判處有期徒刑5 年、褫奪公權3 年，並經最高法院以
    89年度台上字第1832號判決駁回上訴，業於89年4 月13日確
    定，入監執行後，甫於92年1 月20日因縮短刑期假釋出監，
    嗣於93年5 月28日因假釋期滿未經撤銷，視為執行完畢等情
    ，有臺灣彰化地方法院檢察署刑案資料查註紀錄表、臺灣高
    等法院被告全國前案紀錄表各1 份在卷可考，其於5 年以內
    故意再犯本件上開有期徒刑以上之二罪，均為累犯，應均依
    修正後刑法第47條第1 項之規定，均加重其刑（因被告前係
    故意犯罪，五年以內再犯本件95年6 月11日施用毒品之犯行
    ，不生新舊法比較之問題，是其於95年6 月11日施用毒品之
    犯行亦應逕適用修正後之刑法第47條之規定，並無應綜合比
    較適用之問題【臺灣高等法院暨所屬法院95年12月13至15日
    法律座談會提案9 結論、最高法院95年度台上字第5589、55
    99號判決意旨參照】）。爰審酌被告前曾有施用毒品犯行，
    經送觀察、勒戒及強制戒治執行完畢釋放後，猶不知悔改，
    再施用毒品不輟，不僅戕害自身健康，更辜負國家將之視為
    病人，並施以長時間之戒治處遇之苦心，惟其對他人權益之
    侵害仍屬有限，於本院行準備程序與審理時均已坦承犯行，
    暨其犯罪動機、目的、手段、施用之次數、期間及其智識程
    度、生活狀況等一切情狀，各量處如主文所示之刑，並依修
    正前之刑法第51條第5 款之規定定其應執行之刑，以示懲儆
    。
據上論斷，應依刑事訴訟法第273 條之1 第1 項、第299 條第1
項前段，毒品危害防制條例第10條第1 項，刑法第11條、第2 條
第1 項前段、第47條第1 項、修正前刑法第51條第5 款，判決如
主文。
本案經檢察官郭玄義到庭執行職務。
中    華    民    國    95    年    12    月    29    日
                  臺灣彰化地方法院刑事第二庭
                                法  官  黃齡玉
以上正本證明與原本無異。
如不服本判決，應於判決送達後10日內，向本院提出上訴狀 (須
附繕本)。
中    華    民    國    96    年    1     月    2     日
                                書記官  施嘉玫
毒品危害防制條例第10條第1項
施用第一級毒品者，處 6 月以上 5 年以下有期徒刑。


司法院資訊處製作；財團法人民間司法改革基金會備份。
